【裁判字號】    90,交上易,254
【裁判日期】    901031
【裁判案由】    過失傷害
【裁判全文】
臺灣高等法院高雄分院刑事判決                    九十年度交上易字第二五四號
    上訴人
    即被告  甲○○
右上訴人因過失傷害案件，不服臺灣屏東地方法院九十年度交易字第一五六號中華民
國九十年八月三十日第一審判決（起訴案號：臺灣高雄地方法院檢察署八十九年度偵
字第五九九二號），提起上訴，本院判決如左：
    主  文
上訴駁回。
    事  實
甲○○於民國八十九年四月二十三日凌晨二時三十分許，駕駛車牌號碼ＺＣ—一五九
二號之自小客車，沿屏東縣台二十六線北往南方向行進，途經台二十六線南下十九公
里一三０公尺路段，適有乙○○駕駛車牌號碼Ｆ六—六二九五號自小客車其上載有丙○○、謝育騏二人同向在前方內側車道行進。甲○○應注意車前狀況並隨時採取必要
之安全措施，且應注意其行車時速不得逾七十公里限速，而依當時之天候、路況，又
無不能注意之情形，竟疏於注意及此，且未注意車前狀況，仍以時速一百公里之速度
貿然前駛，乙○○見甲○○車速緊跟其後，欲變換至外側車道以利後面來車通過之同
時，甲○○竟因速度過快，致閃煞不及而撞擊乙○○所駕駛之自小客車後方，致乙○○因失控而穿越中央分隔島衝入對向車道路旁排水溝中翻覆，同時亦導致乙○○所駕
駛之自小客車因失控而撞擊到路旁之電線桿，因而使乙○○受有頭部外傷、右大腿挫
傷等傷害，同車之謝育騏（原名謝雯雯）受有左肩及右大腿股骨部位挫傷、右前臂表
淺撕裂傷及右腳小腿多處擦傷。案經乙○○、謝育騏訴由屏東縣警察局恆春分局報告
臺灣屏東地方法院檢察署檢察官偵查起訴。
    理  由
一、訊據被告甲○○否認有於前開時地撞及告訴人乙○○所駕之汽車，辯稱：其固有
    於上開時間駕車行經該處，然其係因行至上開地點為一彎道，其車速達時速一百
    公里，煞車不及而打滑失控駛入對向車道並翻覆，自後方追撞告訴人乙○○所駕
    駛之車輛係另有他車云云。惟查：
(一)、告訴人乙○○所駕駛之車輛係於變換車道時，遭後方來車撞擊，始失控而撞及路
    邊電線桿等情，已據告訴人乙○○、謝育騏及證人丙○○分別陳述明確，而告訴
    人車輛確係因遭他車撞擊而於車身留下撞痕（大部分集中在車體後半段），並於
    案發路面上留下括擦痕，而被告所駕駛自小客車於肇事現場路面所留下之輪胎印
    痕及刮擦痕等線條之延長線，與告訴人乙○○所駕駛自小客車之煞車滑痕線條延
    伸線之交叉點，恰是本件肇事之撞擊點所在位置，有卷附道路交通事故調查報告
    表所載及現場照片附卷有資比對；參以被告於偵查中原稱：其行經上開地點時，
    告訴人已在前方與他車發生車禍，伊到達時踩煞車，致打滑失控等語，嗣於原審
    審理中稱：其前方有三輛車，看到時煞車打滑，行經彎道時未看見告訴人車等語
    ，其陳述先後有所出入，且與證人即警員所證稱：「：：當時我在醫院問被告時
    ，被告稱其到場時告訴人之車輛已在打滑，他煞車不及，失控而撞上對向車道」
    等語，亦不相符合，是被告辯語已有閃爍之情；而案發地點依現場圖所示雖為一
    彎道，然其彎度並不大，此有警卷所附現場照片可稽，衡情一般駕駛人縱有車速
    過快之情事，然以該處之彎道，尚不足使駕駛人失控而衝入對向車道；又被告固
    堅稱另有他人自後撞擊告訴人車，又無法以其在後行駛之角度言明何特徵之車輛
    係實際肇事者，況若非被告車肇事，則被告轉彎失控起點處即無可能係告訴人車
    輛被撞擊處，則上開巧合之情，又如何解讀？是被告所辯尚與事實不合，難以採
    信，本件告訴人乙○○所駕駛車即是遭被告所駕車輛所撞及無訛。
(二)、依證人簡文吉於偵查中證稱：「我們共有四車，從高雄到恒春，我開第一輛，甲○○第三輛，我們至車禍地點，一轉彎就看見一台車拋（錨）在外側道，我煞車
    不及，我車子右後側門撞到，第二台車閃避不及，路上有石頭滑到田裡，甲○○
    也因閃避不及滑到對面車道，第四台車則閃過了」等語，然告訴人李俊宏矢口否
    認有拋錨於外側車道之情，且若告訴人車拋錨而先遭他車撞擊，既是在外側車道
    ，且告訴人車又係往路旁邊線外衝出，則行駛於內側車道又屬「第三輛」之後面
    來車，自無閃避致打滑之理，又案發時既有同行車四輛，若確有如證人簡文吉所
    稱其中三輛因告訴人之車而亦發生事故，該三輛車既均因告訴人乙○○車緣故而
    受害，則被告及證人等，衡情必會下車查看情況，甚且追究告訴人乙○○以求償
    ，詎渠等竟均未此之為，亦未報案，以迄警員到達醫院，始行向被告訊問案情，
    顯與常情有悖，況證人簡文吉嗣於原審中又改稱：「我們經過時就有一輛車停在
    右邊路邊撞到電線桿，我的車沒有撞到，乙○○的車剛停在路邊時他的引擎還沒
    停，輪胎捲起石塊和樹枝到路面上，我經過時車門被打到，當天我們同行四輛車
    ，朋友的車沒有受損」等情節，亦與上開之前所述有所出入，顯見證人簡文吉所
    證陳無以引為有利被告之證據；又證人蔡世華（與被告同車之人）雖於原審中結
    證：被告駕車行經上開地點前，伊看見前方有車禍且有碎石子，要被告減速，但
    已來不及而滑對向車道等語，然證人蔡世華均係與被告同車出遊友人，證詞已不
    免多所迴護，且此一證詞又與被告原審中所稱未見告訴人車之語，有所出入，亦
    無以為有利被告之認定。
(三)、按行車速度，依標誌之規定及應注意車前狀況，並隨時採取必要之安全措施，道
    路交通安全規則第九十三條第一項、第九十四條第三項定有明文。經查肇事路段
    速限為每小時七十公里，被告於肇事前之車速約為每小時一百公里，此已經被告
    當庭陳明，核與案發當時與被告同車之證人蔡世華結證所述相符，應堪認被告於
    案發時確有超速之情事。被告於右揭時地駕車本應注意上揭規定，且依當時情形
    ，又無不能注意之情形，乃竟疏於注意，以時速一百公里之速度行車，復未警戒
    車前狀況，採取適當之安全措施，致肇事使告訴人等受傷，其有過失，已經明顯
    。又告訴人乙○○、謝育騏（嗣改名謝雯雯）分別受有上述傷害，各有輔英技術
    學院附設醫院及行政院衛生署屏東醫院恆春分院所出具之診斷證明書可稽。告訴
    人因本件車禍受傷，與被告之過失行為間並有相當因果關係。事證明確，被告過
    失傷害之犯行已堪認定。
三、本件被告甲○○駕車肇事，致告訴人受傷，核其所為，係犯刑法第二百八十七條
    第一項前段之普通過失傷害罪；被告以一駕駛之過失行為，致告訴人二人受傷，
    為想像競合犯，係裁判上之一罪，應從一重處斷。被告上開過失犯罪事證已明，
    原審法院乃依據刑法第二百八十四條第一項前段、第五十五條、第四十一條第一
    項（前段），罰金罰鍰提高標準條例第一條前段、第二條等規定，並審酌被告無
    前科，然超諭速限高速行駛，致失控肇事，過失情節非輕，並致二人受傷，犯後
    否認犯行，迄未對告訴人等為賠償，告訴人等所受傷害之情形尚非嚴重等一切情
    狀，量處有期徒刑三月，並諭知易科罰金之折算標準（被告行為後，刑法第四十
    一條已於九十年一月十日修正公布，同條第一項並將得易科罰金之罪之法定刑，
    由三年以下有期徒刑修正為五年以下有期徒刑，爰依裁判時即修正後之規定諭知
    易科罰金之折算標準），認事用法均無不合，量刑亦稱允妥，被告上訴意旨否認
    犯罪，指摘原判決不當，核無理由，應予駁回。
四、公訴人認被告上述過失行為亦致告訴人丙○○受有傷害，然並未載明丙○○具體
    傷勢，而告訴人丙○○於警偵訊中未曾提及其曾受有何傷害，亦無任何丙○○驗
    傷診斷書附卷（依偵查卷檢察官進行單所載，原診斷醫院已倒閉，證人即承辦警
    員宋裕生又稱診斷書已遺失），難以認定被告之過失行為有致丙○○受有何傷害
    ，此部分犯行尚屬難以證明，惟公訴人此部分犯行與上開有罪部分有想像競合之
    裁判上一罪關係，爰不另為無罪之諭知，附此說明。
據上論斷，應依刑事訴訟法第三百六十八條，判決如主文。
本案經檢察官董明正到庭執行職務。
中    華    民    國         九十       年      十      月    三十一    日
                              臺灣高等法院高雄分院刑事第八庭
                                  審判長法官  郭雅美
                                        法官  莊飛宗
                                        法官  洪兆隆
右正本證明與原本無異。
不得上訴。
                                      書記官  葉淑華
中    華    民    國         九十       年     十一     月      二      日
附錄本判決論罪之法條：
刑法二百八十四條第一項前段
因過失傷害人者，處六月以下有期徒刑、拘役或五百元以下罰金。
                                                                      Ｈ


司法院資訊處製作；財團法人民間司法改革基金會備份。
